【裁判字號】    99,醫易,2
【裁判日期】    990430
【裁判案由】    業務過失傷害
【裁判全文】
臺灣臺北地方法院刑事判決               99年度醫易字第2號
公  訴  人  臺灣臺北地方法院檢察署檢察官
被      告  甲○○
選任辯護人  劉紀翔律師
上列被告因業務過失傷害案件，經檢察官提起公訴（九十八年度
偵字第二五八一四號），本院判決如下：
    主      文
甲○○從事業務之人，因業務上之過失傷害人，處有期徒刑肆月
，如易科罰金，以新臺幣壹仟元折算壹日。
    事實及理由
一、本案犯罪事實引用如附件所示之起訴書之記載。
二、證據名稱：
(一)被告甲○○之自白。
(二)證人即告訴人乙○○之證述。
(三)鑑定證人孫家棟之證述。
(四)證人蕭順裕之證述。
(五)馬偕紀念醫院病歷、診斷證明書、死亡證明書、法務部法醫
    研究所九十七年七月二十三日法醫理字第○九七○○○三二
    八四號函暨檢附之資料、行政院衛生署九十八年五月十三日
    衛署醫字第○九八○二六○五○一號書函所檢附之醫事審議
    委員會0000000號鑑定書。
(六)馬偕紀念醫院九十九年一月十二日馬院護字第○九八○○○
    五七一九號函暨檢附之資料。
三、核被告所為，係犯刑法第二百八十四條第二項前段之業務過
    失傷害罪。爰審酌被告並無前科，素行尚佳，其因過失導致
    被害人王樹人受有失溫、血糖降低、意識混亂等對於病情不
    利之傷害，生活狀況，二技畢業之智識程度，被告與告訴人
    間因和解金額認知差距過大而無法達成和解，暨被告於犯罪
    後坦承犯行，態度良好等一切情狀，量處如主文所示之刑，
    並諭知易科罰金之折算標準。
四、本案為諭知有期徒刑得易科罰金之有罪判決，爰依刑事訴訟
    法第三百十條之一之規定為判決之記載，附此敘明。
據上論斷，應依刑事訴訟法第二百八十四條之一、第二百九十九
條第一項前段、第三百十條之一第一項、第二項，刑法第二百八
十四條第二項前段、第四十一條第一項前段，刑法施行法第一條
之一第一項、第二項前段，判決如主文。
本案經檢察官鄭深元到庭執行職務
中    華    民    國    99    年    4     月    30    日
                  刑事第十一庭  法  官  黃紹紘
以上正本證明與原本無異。
如不服本判決應於收受送達後十日內向本院提出上訴書狀，並應
敘述具體理由；其未敘述上訴理由者，應於上訴期間屆滿後二十
日內向本院補提理由書（均須按他造當事人之人數附繕本）「切
勿逕送上級法院」。告訴人或被害人如對於本判決不服者，應具
備理由請求檢察官上訴，其上訴期間之計算係以檢察官收受判決
正本之日期為準。
                                書記官  陳靜君
中    華    民    國    99    年    5     月    10    日
附錄本案論罪科刑所犯法條全文
刑法第二百八十四條
因過失傷害人者，處六月以下有期徒刑、拘役或五百元以下罰金
，致重傷者，處一年以下有期徒刑、拘役或五百元以下罰金。
從事業務之人，因業務上之過失傷害人者，處一年以下有期徒刑
、拘役或一千元以下罰金，致重傷者，處三年以下有期徒刑、拘
役或二千元以下罰金。
附件：
臺灣臺北地方法院檢察署檢察官起訴書
                                     98年度偵字第25814號
    被      告  甲○○  女  26歲（民國○○年○月○○日生）
                        住臺北縣三重市○○○路428巷49號2
                          樓
                        國民身分證統一編號：Ｚ000000000號
    選任辯護人  劉紀翔律師
上列被告因業務過失傷害案件，業經偵查終結，認應提起公訴，
茲將犯罪事實及證據並所犯法條分敘如下：
            犯罪事實
一、甲○○於民國97年5 月間，任職馬偕醫院臺北院區，擔任護
    理師之職務，為從事業務之人，於97年5 月17日值大夜班之
    職務（自當日晚間11時至翌日上午7 時），負責照顧包括王
    樹人在內之病患，於同日晚間11時許巡房時，發現王樹人未
    在病床上時，本應注意依馬偕紀念醫院大夜班護理人員工作
    職責之工作常規規定，應主動報告醫師並向醫院報告，以便
    作立即之尋找處理，且依當時之情形，能注意，並無不能注
    意之情事，竟未報告醫院亦未積極尋找，於翌（18）日凌晨
    1時許，發現王樹人仍未回，才通知家屬乙○○，凌晨3時許
    才告知護理長並請警衛尋找，期間均未再至病房廁所查看，
    至同日上午7 時許，家屬乙○○始發現王樹人昏臥於病房廁
    所內，王樹人已受有失溫、血糖降低、意識混亂等對於病情
    不利之傷害，嗣經由醫院通知醫師彭明正（另為不起訴處分
    ）急救後，始脫離險境，惟王樹人事後仍於97年5月22日因
    心臟衰竭合併心律不整死亡。
二、案經乙○○訴由臺北市政府警察局中山分局報告偵辦。
            證據並所犯法條
一、證據清單：
┌──┬───────────┬───────────┐
│編號│     證據方法         │    待證事項          │
├──┼───────────┼───────────┤
│ 1  │被告甲○○之供述      │得證明被告為從事業務之│
│    │                      │人且被告發現死者王樹人│
│    │                      │不病床時竟未積極尋找而│
│    │                      │有過失等事實          │
├──┼───────────┼───────────┤
│ 2  │證人即告訴人乙○○之證│得證明死者是由家屬發現│
│    │述                    │昏臥於病房廁所之事實  │
├──┼───────────┼───────────┤
│ 3  │鑑定證人孫家棟之證述  │得證明因未及時發現死者│
│    │                      │昏臥於病房而導致死者受│
│    │                      │有上開傷害之事實      │
├──┼───────────┼───────────┤
│ 4  │死者於馬偕紀念醫院病歷│同上                  │
│    │、法務部法醫研究所解剖│                      │
│    │報告書、行政院衛生署醫│                      │
│    │事審議委員會0000000號 │                      │
│    │鑑定書                │                      │
├──┼───────────┼───────────┤
│ 5  │馬偕紀念醫院工作常規  │得證明被告有注意義務之│
│    │                      │事實                  │
└──┴───────────┴───────────┘
二、所犯法條：核被告甲○○所為，係犯刑法第284條第2項前段
    業務過失傷害罪嫌。
三、告訴暨報告意旨另認為：被告甲○○之過失與死者王樹人死
    亡間有因果關係，認被告涉犯業務過失致死罪嫌。惟查：本
    件經送行政院衛生署醫事審議委員會鑑定，認為：醫院未及
    時發現病人（指王樹人）失蹤，對死者病情有不利之處，但
    經積極處理後，病人有明顯改善，此項疵議之處（指未及時
    發現病人失蹤）應與病人死亡無因果關係」，有上開鑑定書
    附卷可參，足認被告甲○○上開過失與王樹人死亡間並無因
    果關係，被告應無業務過失致死之犯行，惟此部分與前開起
    訴事實為同一事實，爰不另為不起訴處分，併此敘明。
四、依刑事訴訟法第251條第1項提起公訴。
    此  致
臺灣臺北地方法院
中    華    民    國    99    年    1     月    15    日
                              檢  察  官  蕭  惠  菁
本件正本證明與原本無異
中    華    民    國    99    年    1     月    29    日
                              書  記  官  蘇  倖  玉
附錄本案所犯法條全文
中華民國刑法第284條
（過失傷害罪）
因過失傷害人者，處 6 月以下有期徒刑、拘役或 5 百元以下罰
金，致重傷者，處 1 年以下有期徒刑、拘役或 5 百元以下罰金
。
從事業務之人，因業務上之過失傷害人者，處 1 年以下有期徒
刑、拘役或 1 千元以下罰金，致重傷者，處 3 年以下有期徒刑
、拘役或 2 千元以下罰金。

司法院資訊處製作；財團法人民間司法改革基金會備份。
